【裁判字號】    95,聲,1811
【裁判日期】    951024
【裁判案由】    發還擔保金
【裁判全文】
臺灣板橋地方法院民事裁定              95年度聲字第1811號
聲  請  人
即  債權人    一銀租賃股份有限公司
法定代理人    蔡哲三
相  對  人
即  債務人    維多力精機股份有限公司
兼法定代理人  甲○○
上列聲請人聲請發還擔保金事件，本院裁定如下：
    主      文
聲請駁回。
聲請程序費用由聲請人負擔。
    理      由
一、本件聲請意旨略以：聲請人與相對人間因清償票款事件，前
    依本院91年度裁全土字第3263號民事裁定，提供新台幣701,
    000 元之提存金後，聲請就相對人之財產予以假扣押在案。
    茲因聲請人已撤銷假扣押裁定確定，並已定20日以上之期間
    催告相對人行使權利而未行使。為此，爰依民事訴訟法第10
    4 條之規定，聲請返還前開提存金等語，並提出本院91年度
    存字第1738號提存書等影本各1 件、退郵信封影本、公司變
    更登記表抄錄謄本、存證信函回執原本、戶籍謄本正本等各
    1 份為證。
二、按返還擔保金，依民事訴訟法第106條準用第104條之規定，
    須符合：(1)應供擔保之原因消滅者。(2)供擔保人證明受擔保
    利益人同意返還者。(3)訴訟終結後，供擔保人證明已定20日
    以上之期間，催告受擔保利益人行使權利而未行使者，或法
    院依供擔保人之聲請，通知受擔保利益人於一定期間內行使
    權利並向法院為行使權利之證明而未證明者之要件，法院始
    得裁定返還擔保金。所謂「訴訟終結」，本應指本案訴訟而
    言，惟兼顧債務人於假扣押執行後清償，債權人無提起本案
    訴訟必要之情形，如已撤銷假扣押裁定並假扣押執行程序終
    結者，亦屬訴訟終結（臺灣高等法院89年度抗字第579 號裁
    定參照）。
三、經查，聲請人聲請本院於民國91年4 月22日以91年度裁全土
    字第3263號裁定准予假扣押，聲請人並據以聲請本院以91年
    度民執全土字第1744號假扣押執行程序對相對人之財產予以
    假扣押在案，嗣聲請人聲請撤銷假扣押裁定，經本院以94年
    度全聲字第435 號裁定准許並確定，且假扣押之標的前經聲
    請人執本票准予強制執行裁定為執行名義聲請強制執行，由
    本院91年度執字第26542 號強制執行事件調卷執行完畢等情
    ，業據本院依職權調取上開卷宗核閱屬實，其執行程序已告
    終結，對受擔保利益人而言，亦無假扣押執行所受損害繼續
    發生而致損害額未確定之情形，故本件既經撤銷假扣押之裁
    定，且假扣押之執行程序業已終結，依照上開說明，即已符
    合民事訴訟法第104條第1項第3 款所定之「訴訟終結」情形
    。又聲請人固於95年2 月17日以存證信函催告相對人行使權
    利，惟送達於相對人維多力精機股份有限公司（下稱維多力
    公司）之催告函，經郵務機關以「查無此公司」為由而退回
    ，有聲請人提出之退郵信封影本1 份附卷可憑，雖聲請人主
    張另一相對人甲○○為維多力公司之法定代理人，而其已對
    甲○○為合法送達，故認應已合法送達相對人維多力公司乙
    節，復據其提出存證信函回執原本1份為證。惟依存證信函
    回執所示，聲請人並未標明甲○○為相對人維多力公司之法
    定代理人，在客觀上難認甲○○有為相對人維多力公司收受
    該催告函之效力。綜上所述，該催告函並未合法送達相對人
    維多力公司，故難謂其已合法催告相對人行使權利而未行使
    ，其向本院聲請發還前開所提存之擔保金，顯與民事訴訟法
    第106條準用同法第104條第1項第3款，於訴訟終結後定20日
    以上期間催告受擔保利益人行使權利而未行使之要件不符。
    據此，本件聲請人聲請於法尚有未合，不能准許。
四、爰依民事訴訟法第95條、第78條，裁定如主文。
中    華    民    國    95    年    10    月    24    日
                  民事第一庭法  官  黃信滿
以上正本證明與原本無異。
如不服本裁定應於送達後10日內向本院提出抗告狀，並應繳納抗
告裁判費新台幣1,000 元整。
中    華    民    國    95    年    10    月    24    日
                            書記官  林月蓉


司法院資訊處製作；財團法人民間司法改革基金會備份。
